【裁判字號】    97,台上,481
【裁判日期】    970131
【裁判案由】    違反著作權法等罪
【裁判全文】
最高法院刑事判決              九十七年度台上字第四八一號
上  訴  人  台灣高等法院檢察署檢察官
被      告  甲○○
上列上訴人因被告違反著作權法等罪案件，不服台灣高等法院中
華民國九十六年三月二十八日第二審更審判決（九十六年度上更
(一)字第一一三號，起訴案號：台灣桃園地方法院檢察署九十年度
偵續字第一一五號、九十一年度偵字第九五七四號），提起上訴
，本院判決如下：
    主  文
原判決撤銷，發回台灣高等法院。
    理  由
本件原判決以公訴意旨略以：被告甲○○係京瑞企業有限公司（
下稱京瑞公司）之負責人，竟基於概括犯意，意圖欺騙他人，明
知電腦程式「MASTERCAM系列」係美商CNC電腦軟體公司（下稱CN
C 公司）及欣昊實業股份有限公司（下稱欣昊公司）享有著作權
之著作物，竟於民國八十一年左右起，在桃園市○○路一六五一
巷十二弄二號，將上開電腦程式著作系列（包含低階版本破解為
高階版本之升級電腦程式）予以盜拷，並將服務畫面之代理商欣
昊公司改為京瑞公司，又於外觀黏貼「MASTERCAM （商標註冊號
數：七八二八七）」、「CNCSOFTWAREINC、宏昊科技股份有限公
司」之標籤，而將此重製之磁片，以每版新台幣（下同）三十萬
元至七十五萬元不等之價格，售予福格工業股份有限公司（下稱
福格公司）、鉅力機械工業股份有限公司（下稱鉅力公司）、晶
禾鋼模企業有限公司（下稱晶禾公司）及其他不詳公司，或以各
該公司每次版本升級收費一萬元之方式，連續非法侵害他人之著
作權利，圖謀不法利益。迄八十九年二月二十九日，為欣昊公司
發覺而報警於八十九年三月十三日，在京瑞公司扣得前述標籤一
大疊。因認被告涉犯九十二年七月九日修正前著作權法第九十一
條第二項意圖營利而重製、第九十二條以改作方式侵害著作財產
權，及九十二年五月二十八日修正前商標法第六十二條冒用商標
、第六十三條販賣冒用商標之商品等罪嫌等情。經審理結果，認
被告犯罪尚屬不能證明，因而撤銷第一審關於被告之科刑判決，
改判諭知被告無罪之判決，固非無見。
惟查：(一)、按審理事實之法院，對於被告有利及不利之證據，均
應一併加以注意，並綜合全部證據資料，本於經驗及論理法則定
其取捨而為判斷，倘為無罪之判決，亦應詳述其全部證據取捨判
斷之理由，其取捨證據亦應與卷內證據資料相符，否則即有判決
理由不備及理由矛盾之違法。證人張祁榮於原審證稱：「（請說
明前往鉅力公司安裝電腦軟體時，是否發現鉅力公司以前向京瑞
公司所買的電腦軟體為盜版的？）是。是另外一台電腦與我的沒
關係，因為連保護頭及電腦都不見了。我幫他安裝的是新的電腦
，是裝我們的軟體還有保護頭。那是暫時給他用，因為是他軟體
弄丟掉，要再買新的很貴，他跟我說他另外有一台還有MASTERCA
M 軟體還在用，所以我檢查一下發現軟體沒有 key可以執行，因
為他沒有 key而可以執行，而認為軟體是盜版的。」、「（MAST
ERCAM 軟體主要有保護鎖就是正版，如果不需要保護鎖就是盜版
？）是的，且保護鎖有號碼，上面都有序號。」、「（鉅力公司
請你維修是何人？）是洪銀標」、「（如何確定與你接洽的是洪
銀標？）因他跟我說他電腦掉了，是我先借他用，提出借貨單正
本（影本附卷，原本當庭發還），借貨單上有洪銀標之簽名」、
「（當你發現他另外一台電腦第四版盜版的時候，洪銀標有無說
是向何人買的？）他說是京瑞公司幫他裝的」（見原審上更(一)卷
第六十三、六十四、七十頁）。此為對被告不利之證據，原判決
不予採取，僅於理由欄內說明「僅係個人之判斷，並無何證據以
實其說」云云。然證人張祁榮供述親身經歷之事實，並提出借貨
單一紙為證，與洪銀標於偵查中及第一審之供述大致相符（見八
十九年度偵字第四五０四號卷第二００頁背面，第一審卷一第四
十八頁），原判決卻以僅係個人判斷，並無何證據以實其說而不
予採取，其採證與證據法則有違。(二)、被告於原審準備程序時供
稱：「螢幕中顯現出京瑞公司的螢幕，可能的來源包括是我們工
程師加上去，我們販賣正版的軟體，會應客戶的要求加上這個畫
面，正本部分是我們加上去的，盜版的部分可能是別人連正版一
起盜版，就會有這個畫面」（見原審九十四年度上訴字第一四一
九號卷第二六０頁）。如果無訛，被告如在販賣有版權之軟體上
，未經同意擅自修改程式及畫面，是否涉及違反著作權法第九十
二條之擅自改作罪？此部分檢察官亦在起訴書敘明「並將服務畫
面之代理商欣昊公司改為京瑞公司」，認被告亦涉犯九十二年七
月九日修正前著作權法第九十二條以改作之方法侵害著作財產權
罪嫌。原判決於理由欄卻說明「至被告甲○○有無在正版磁片上
，將服務畫面上之代理商，由宏昊公司改為京瑞公司，因不在起
訴範圍內，本院自不須審酌」云云（見原判決第九頁第三至五行
），自有已受請求之事項未予判決之違法。(三)、依起訴書之記載
，檢察官除起訴被告有盜拷「MASTERCAM」 電腦軟體外，尚起訴
被告於外觀黏貼 「MASTERCAM」、「CNC SOFTWARE INC、宏昊科
技股份有限公司」之標籤，而將此重製之磁片，以每版三十萬元
至七十五萬元不等之價格，售予福格公司等三家公司以外之「其
他不詳公司」等情。本件著作權人 CNC公司及欣昊公司於偵查中
即具狀指稱：被告將貼有仿冒 「MASTERCAM」商標標籤之盜版軟
體銷售予行政院青輔會職訓中心，該標籤與警方在京瑞公司查扣
之仿冒標籤完全相同，並檢送由該職訓中心取得之盜版軟體磁片
八片，另請求傳喚該職訓中心之老師莊壬富為證，被告此部分行
為有偽造文書罪嫌等語（見九十年度偵續字第一一一五號卷第一
三八、一三九頁，第一審卷三第五十一頁）。該標籤記載有「Co
pyrightCNC Software, Inc.0000-0000 All rights reserved」
（見同上偵查卷第一０一頁），是否為文書或準文書？此部分事
實似屬檢察官在起訴書中記載將仿冒軟體、貼有仿冒商標、文書
之磁片賣予「其他不詳公司」之範圍。原判決認非起訴之範圍，
而未予審判，亦有已受請求之事項未予判決之違法。檢察官上訴
意旨指摘原判決不當，非無理由，應認原判決仍有撤銷發回更審
之原因。原判決關於被告違反商標法部分，檢察官認與發回部分
有裁判上一罪關係，應併予發回。
據上論結，應依刑事訴訟法第三百九十七條、第四百零一條，判
決如主文。
中    華    民    國  九十七  年    一    月  三十一  日
                      最高法院刑事第八庭
                          審判長法官  洪  清  江
                                法官  石  木  欽
                                法官  韓  金  秀
                                法官  陳  晴  教
                                法官  李  錦  樑
      本件正本證明與原本無異
                                      書  記  官
中    華    民    國  九十七  年    二    月   十八   日
                                                      Ｅ


司法院資訊處製作；財團法人民間司法改革基金會備份。
